臺灣臺中地方法院刑事判決　　　　 九十四年度訴字第六四一號
　　公　訴　人　台灣台中地方法院檢察署檢察官
　　被　　　告　丁○○
　　　　　　　　庚○○
　　上　一　人
　　選任辯護人　朱元宏律師
　　　　　　　　蘇哲科律師
上列被告等因妨害自由案件，經檢察官提起公訴（九十二度偵字
第一五六九九號），本院判決如下：
    主  文
丁○○、庚○○共同以非法方法，剝奪人之行動自由，丁○○處
有期徒刑陸月，庚○○處有期徒刑伍月，如易科罰金，均以佰
元折算壹日。
    犯罪事實
一、丙○○自民國（下同）九十一年十二月起，多次前往丁○○
    任職之金上海理容ＫＴＶ內消費，至九十二年二月止，共積
    欠新台幣（下同）十四萬五千元之酒帳，經丁○○多次催討
    ，丙○○均置之不理。於九十二年八月四日晚上八時許，丁○○得知丙○○在其友人甲○○位於臺中市○道路九十一巷
    六號之住處，遂與乙○○（待拘提到案後，另行審結）、戊○○（待通緝到案後，另行審結）及另一名姓名年籍不詳之
    成年男子（下稱甲男），一同前往上址，丁○○與丙○○商
    議上開酒帳付款事宜，因丙○○表示帳目不清楚而不願清償
    ，丁○○即要求丙○○到外面談，丙○○不從，於約同日晚
    上八時十分許，詎丁○○竟與乙○○、戊○○及甲男，共同
    基於妨害自由及傷害之犯意聯絡，由丁○○對丙○○稱以：
    「如果不走，會很難看。」等語，並授意乙○○、戊○○及
    甲男，以包夾方式將丙○○帶出甲○○住處外，強行使丙○○進入車號七六六二－ＧＣ號自用小客車之後乘客座中間，
    乙○○坐在左側，甲男坐在右側，控制丙○○，而由戊○○
    駕駛，開往臺中市市區繞行，丁○○與另一名姓名年籍不詳
    之成年男子則共乘機車離開甲○○住處。於戊○○駕車繞行
    臺中市區途中，乙○○即要丙○○還錢，丙○○表示沒錢，
    乙○○即出手押住丙○○頭部，毆打丙○○之胸部、背部、
    脖子等處。同日晚上十時許，將丙○○載至臺中市○○○街
    ７－１１超商附近之自動提款機，乙○○及甲男強押丙○○
    下車提款，惟因丙○○帳戶內並無存款，而無法提領現金，
    乙○○及甲男，即將丙○○押回車內，未久，丁○○即現身
    ，並對乙○○等三人稱以：「錢我不要了，要讓他死」，繼
    而庚○○也出現，庚○○得知乙○○等人之目的後，復與丁○○、乙○○、戊○○及甲男等人共同承前之犯意聯絡，上
    車坐於丙○○左側、乙○○坐於丙○○右側、將丙○○包夾
    於後乘客座中間位置，甲男則坐於副駕駛座，繼續控制丙○○，乙○○、戊○○、庚○○復聯手毆打丙○○之頭部、後
    腦勺、頸部、胸部等部位，致丙○○受有前胸左下側一處二
    ０×一五公分表淺性損傷傷口、呈現紅腫狀態及後腦右後方
    一處三×二公分表淺性損傷傷口、呈現局部紅腫狀態（經診
    斷為頭部外傷及胸部鈍挫傷）等傷害，四人並要求丙○○與
    家人聯絡籌錢以償還酒帳，並向丙○○恫稱：「如不還錢，
    要繼續打」，另乙○○更恫稱：「再不還，就要關狗籠、斷
    手斷腳」；庚○○恫稱：「要用鐵鍊綁在行李箱後拖行。」
    等語、戊○○則加以附和，致丙○○心生畏懼，遂以乙○○
    所持用之行動電話，撥打電話予其母親郭張燕美，要求郭張
    燕美代為籌措現金償債。經郭張燕美與乙○○等人多次電話
    連繫，郭張燕美表示願意解決，邀請乙○○等人帶同丙○○
    返家相談，乙○○、戊○○、庚○○及甲男於同年八月五日
    凌晨二時許，帶同丙○○返回其位於臺中市○○路○段七八
    號三樓住處，乙○○等人經向郭張燕美說明丙○○積欠債務
    之緣由、金額，並提出丙○○簽帳單據，雙方會帳後，乙○○等人同意隔天先還五萬元、其餘款項分期償還，並拿出預
    先填妥到期日分別為九十二年八月五日、九十二年九月十五
　　日、九十二年十月十五日、九十二年十一月十五日、九十二
　  年十二月十五日、九十三年一月五日、面額分別為五萬元、
    二萬元、二萬元、二萬元、二萬元、一萬五千元等本票六張
　　，當著聞訊表明願解決酒帳之丙○○母親郭張燕美及鄰居許
 　 智雄之面前，由丙○○簽名及蓋手印，雙方並約定當天上午
　　十時，到丙○○上址住處收取五萬元，至同日凌晨三時許商
　  談完畢，乙○○等人復以丙○○的手機尚未取回為由，再將
    丙○○押往丁○○位於臺中市○○○街六之四號非法剝奪其
    行動自由，約過半小時後乙○○、戊○○因另有事，而先行
    離去，至同日上午十時許，乙○○、戊○○、庚○○帶同丙○○返家，欲收取五萬元款項時，經郭張燕美報警而當場查
    獲。
二、案經臺中市警察局第五分局報請臺灣臺中地方法院檢察署檢
    察官偵查起訴。
    理  由
一、訊據被告丁○○固坦承有於九十二年八月四日晚上至甲○○
    住處與丙○○商談債務事宜；被告庚○○則矢口否認有何妨
    害自由及傷害之犯行，被告丁○○辯稱：其當天只是叫戊○○開車載其去甲○○住處，去與丙○○談債務的事宜，其沒
    有說如果不走會很難看，當時丙○○說身上沒有錢，要去領
    ，其才請戊○○、乙○○載他去領錢，之後的事情其就不知
    道了，其是留在甲○○住處打麻將，到凌晨七點多，才自行
    搭計程車回家，其未參與妨害自由及傷害等語。被告庚○○
    則辯稱：其是在便利商店遇到乙○○他們，他們說要去丙○○家，其是從便利商店那裡上車跟著去，其根本不知道他們
    之間的事情，沒有打丙○○也沒有恐嚇他等語。經查：
（一）被害人丙○○前於被告丁○○所任職之金上海理容ＫＴＶ
      簽帳後，遲未清償，被告丁○○乃於九十二年八月四日晚
      上八時許，邀同被告乙○○、戊○○，一同前往甲○○位
      於臺中市○道路九十一巷六號之住處，向被害人丙○○催
      討其積欠之酒帳等情，業據被告丁○○、乙○○於本院審
      理時供承不諱，又證人甲○○於本院審理時結證稱：當天
      晚上丁○○有帶二、三個男的來，確實是丁○○與丙○○
      在談債務的事等語（見本院卷第一一九頁），且被害人丙○○亦確有簽帳未還，亦為其所自承，可徵被告丁○○、
      乙○○、戊○○，係一同前往甲○○上揭住處，係為向被
      害人丙○○追討其所積欠酒帳乙節，堪以認定。惟被告丁○○究係帶幾人前往，被告丁○○及乙○○均稱只有乙○○及戊○○二人而已。然，證人甲○○已證稱係二、三名
      成年男子，被害人丙○○則以證人身分證稱係三、四人，
      但考以被害人丙○○能完整陳述其被三人控制在車上，且
      另一人真實年籍為何，被害人其亦不知，而無法追究其責
      ，則應無誣指之理，另參以證人甲○○前揭證述，則被告
      丁○○當天帶同的男子應有三人即乙○○、戊○○及甲男
      應屬可採。
（二）被告丁○○、乙○○、戊○○、庚○○及甲男等人於前揭
      時地，如何為前揭妨害自由、恐嚇及傷害犯行，及其等如
      何分工等情，已據證人丙○○於本院審理時證述明確，更
      分述如下：
  １、被害人丙○○於本院審理時證稱：丁○○沒辦法拿出其簽
      帳之憑證，所以其一直沒有還這些錢；當天丁○○要向其
      收十四萬五千元之酒帳，其表示帳目不清楚，他們就說要
      帶其到別處處理，其有說有什麼事情，在這裡說，但是丁○○說：「如果你不走，會很難看」，丁○○走在最前面
      ，他們就將其包在中間往外帶，其不願意跟他們走，要留
      在甲○○的住處，但是被他們包著往外推出去，後來就把
      其帶上三菱的車（見本院卷第六八頁、七０至七一頁、八
      二至八三頁）。就常情以論，討債未果，至多只是毫無交
      集，大家不歡而散而已，縱令更改談判場所，亦無助於雙
      方共識之達成，且當時被害人有意閃避，如此之情況下，
      被告丁○○為「如果你不走，會很難看」等語，殆可想見
      。是被告丁○○辯稱：其沒有說如果不走會很難看等語，
      顯係卸責之詞不足採信。
  ２、被害人丙○○於本院審理時結證：乙○○和其他另外壹個
      不知名男子（即甲男，下稱甲男）將其押到漢成四街的７
      －１１去提款，其有表明帳戶內沒錢，有去提款，真的沒
      有錢（見本院卷第七二頁），被告乙○○、戊○○、庚○○等人亦均供稱：丙○○欲前往提款，但因戶內沒錢所以
      領不到錢（見偵查卷第一六頁背面、一八頁背面、本院卷
      第三三頁、四０頁、九一頁），衡諸一般人應可大致掌握
      自己帳戶內存款餘額多寡，倘若其帳戶內已無餘額可供提
      領，自無可能再持提款卡前往提款為是，然被害人竟仍由
      乙○○及甲男陪同取款，顯與常理有違；況縱令被告丁○○所辯：丙○○是自願去提款來還債等語屬實，被害人應
      已與被告丁○○達成清償債務之協議在先，被告丁○○為
      免被害人食言不歸，僅須一人陪同取款即可，何須由三人
      同行？足見被害人丙○○前往提款之舉，應非本於其自由
      意志所為。更何況被害人丙○○證稱，其坐上戊○○所駕
      駛之車輛後，係由被告乙○○、甲男分坐被害人之二側，
      若被害人丙○○係自願上車，何以會由如此安排？其等意
      在控制被害人丙○○之行動自由照然若揭。
  ３、被害人既明知其帳戶內無錢可領，若欲籌措現金償債，亦
      可在其友人甲○○住處，連繫家人、朋友代為籌款攜來，
      並無必要與被告等人外出，甚而坐上被告等人之車，使自
      己完全處於劣勢之窘境，參以證人郭張燕美於偵訊時證稱
      ：九十二年八月四日晚上八點多，丙○○用手機打電話給
      我，說他被人押住，說他好像欠人家錢，我在電話中有聽
      到一位男子的聲音說，如果要人的話要拿錢來換，我就找
      許智雄幫忙（見偵查卷第一００頁）、證人許智雄證稱：
      九十二年八月四日晚上八、九點時，丙○○的母親郭張燕
      美到我家找我，我是他們的鄰居，她說丙○○欠人家錢被
      押走，要先跟我借五萬元（見偵查卷第一０一頁）等語，
      凡此均可印證被害人丙○○確係在被告丁○○等人仗其人
      數優勢脅迫情況下，隨同其等外出、進而依指示前往提款
      、與其母郭張燕美連繫籌款等事宜，全在喪失行動自由下
      所為至明。
  ４、被害人丙○○於本院審理時證稱：簽完本票後，乙○○騙
      稱其手機在乙○○的住處，再將其帶回漢成四街丁○○的
      住處，所以我才跟他們走，那時候約凌晨三點；在丁○○
      住處時，他們不讓我走，不讓我睡覺，只讓我上廁所，在
      沙發上坐著，等早上十點，要帶其回去，向其母親拿五萬
      元（見本院卷第七九至八０頁），核與證人郭張燕美於偵
      訊時證稱：他們在凌晨三點多又把我兒子帶走，一直到五
      日上午十一點左右，才把我兒子帶回來（見偵查卷第一０
      ０頁）等語相符。況若被害人丙○○於返家簽發本票後已
      獲自由，何以未報案處理？而延至八月五日上午十時許，
      乙○○、戊○○、庚○○三人二度前來被害人住家之際，
      始由被害人母親郭張燕美報警而查獲，此外，並有本票影
      本六張在卷可按。是以被害人丙○○指訴其於八月五日凌
      晨三時起至同日上午十時許，持續遭被告等人控制行動自
      由於被告丁○○家中，應足採信。
  ５、被害人丙○○於九十二年八月五日下午一時二十六分，前
      往私立中國醫藥學院附設醫院急診外科就診，經醫師初步
      理學檢查結果，外觀呈現前胸左下側一處二０×一五公分
      表淺性損傷傷口、呈現紅腫狀態及後腦右後方一處三×二
      公分表淺性損傷傷口、呈現局部紅腫狀態，診斷為頭部外
      傷及胸部鈍挫傷，有中國醫藥大學附設醫院診斷證明書一
      紙、及該院九十三年四月五日院歷字第九三０四一二０七
      號函檢送丙○○之病情說明及病歷影本等附卷可稽，在在
      顯示證人丙○○前揭證述，有其可信之處；再參以，被告
      乙○○於本院審理時供稱：其等載丙○○到便利商店領不
      到錢後，就回他家了、被告庚○○供稱：其在便利商店遇
      到他們，就一起到丙○○家（以上見本院卷第九一頁），
      是被害人丙○○於八月五日凌晨二時返家前，係與被告等
      人同行；證人郭張燕美於偵訊時證稱：九十二年八月五日
      凌晨二點左右，被告戊○○、乙○○、庚○○及另外一名
      不知名的男子帶其兒子回到家，其有看到丙○○後腦附近
      都紅紅的（見偵查卷第一００頁），足見被害人應係在九
      十二年八月四日晚上八時起至隔日凌晨二時止之間遭毆，
      而當時有被告乙○○、戊○○、庚○○等人同行，是被害
      人所受傷害，係於上開時間內，遭被告乙○○、戊○○、
      庚○○等人毆打所致無訛。
　５、關於事實欄所示之恐嚇部分，除據被害人丙○○本院審理
  　　時具結後證述綦詳外，參以被告等人之目的係為索討酒帳
    　，在被害人縱遭毆打、限制自由，而仍不配合之情況下，
      口出恐嚇言詞，增加被害人所承受壓力等舉動，實不難想
      像。則被害人證稱其被恐嚇部分亦堪採信。
　６、被告乙○○、戊○○、及另二名姓名年籍不詳之成年男子
  　　，強押被害人丙○○離開甲○○住處，目的係為被告丁○○索討被害人積欠之酒帳等情，已如前述，被告丁○○雖
      自行離開甲○○住處，未與被告乙○○等人同行，參與後
      續妨害自由之行為，惟被害人丙○○係在被告丁○○面前
      ，遭押入被告戊○○所駕駛之車上離去，而押被害人丙○○並無任何關係，苟非被告丁○○之授意，其等豈願為之
      ，再者，被告丁○○於警詢時自承：後來乙○○打電話給
      其，說丙○○戶內沒錢，約明（五）日十一時去他家，他
      母親要代為處理（見偵查卷第十二頁背面），及於本院審
      理時以證人身份具結後證稱：到派出所後，乙○○有拿六
      張丙○○重新簽的本票給其等語（見本院卷第一三二頁）
      ，均足徵被告丁○○對於被告庚○○等人因欲向被害人討
      債，而有控制被害人行動自由、傷害之情，始終知情，況
      且被害人以證人身分作證於超商附近的提款機領錢未果，
      被告丁○○即出現在附近，其後乙○○等人更對被告為恐
      嚇行為及簽署本票之行為，至乙○○等人遭警查獲帶至派
      出所時，復將被害人簽發之支票交付被告丁○○，均見被
      告丁○○居於主導之地位，其辯稱未參與傷害、妨害自由
      之犯意聯絡云云，顯無可採。
  ７、被告庚○○於臺中市○○○街口７－１１超商附近之自動
      提款機，被告乙○○、戊○○等人，被告庚○○既與被告
      丁○○、被害人丙○○均不認識，應無與強押被害人之乙○○等人同行之必要，被告庚○○竟仍上車同行，參與恐
      嚇與傷害部分之犯罪行為，並在被告丁○○處剝奪被害人
      丙○○之行動自由，及一同至被害人丙○○住處，再參以
      被害人丙○○於偵訊時指述：其中以庚○○的態度最凶惡
      （見偵查卷第五八頁）、及於本院審理時證稱：乙○○表
      明說庚○○是他們的老大，庚○○要來處理這事情，庚○○也跟著上車（見本院卷第七二頁）等語，足證被告庚○○與被告丁○○及乙○○、戊○○、甲男間，確有妨害自
      由、恐嚇與傷害之犯意聯絡及行為分擔。
二、綜上所述，被告丁○○、庚○○所辯均不足採信，本件事證
    明確，其等二人犯行均堪以認定。
三、核被告丁○○、庚○○所為，均係犯刑法第三百零二條第一
    項之非法剝奪行動自由罪、刑法第二百七十七條第一項之傷
    害罪。另按刑法第三百零二條第一項所稱之非法方法，當包
    括強暴脅迫等情事在內，本件被告丁○○自甲○○住處強押
    被害人外出提款、被告庚○○於便利超商後之行為參與、連
    繫郭張燕美籌款、簽發本票後強押被害人至丁○○住處、迄
    至九十二年八月五日上午十時許帶同被害人返家為止，被告
    丁○○、庚○○之目的，均係使被害人丙○○清償欠款，是
    被告丁○○、庚○○於此期間內之強制及恐嚇之行為，自屬
    包含於妨害行動自由之同一意念之中，其等所為，雖合於刑
    法第三百零五條恐嚇危害安全及第三百零四條強制罪之情形
    ，仍應視為剝奪行動自由之部分行為，不再論罪。被告丁○○與庚○○就其前揭犯行，與乙○○、戊○○、及甲男之成
    年男子間，有犯意聯絡及行為分擔，均為共同正犯。被告丁○○、庚○○所犯上開以非法方法剝奪人之行動自由罪與傷
    害間，有方法、結果之牽連關係，為牽連犯，應依刑法第五
    十五條之規定從一重之以非法方法剝奪人之行動自由罪處斷
    。爰審酌被告丁○○居於主導地位、庚○○參與之程度及其
    等二人之犯罪動機、目的、手段、犯後態度等一切情狀，爰
    分別量處如主文所示之刑，並均諭知易科罰金之折算標準。
據上論斷，應依刑事訴訟法第二百九十九條第一項前段，刑法第
二十八條、第三百零二條第一項、第二百七十七條第一項、第四
十一條第一項前段、第五十五條，罰金罰鍰提高標準條例第一條
前段、第二條，判決如主文。
本案經檢察官己○○到庭執行職務。
中  　華　　民　　國  　九十四 　年 　九  　月 　八　　日
                  刑事第三庭  審判長法　官  張靜琪
                                    法　官  郭妙俐
                                    法　官  吳進發
以上正本證明與原本無異。
如不服本判決，應於收受送達後10日內向本院提出上訴書狀（應
附繕本）。
　　　　　　　　　　　　　　　　　　書記官  李國敬
中  　華　　民　　國  　九十四 　年 　九  　月 　八　　日
